最　高　行　政　法　院　判　決　　　　　　　　　　九十一年度判字第四一六號
　　上　訴　人　乙○○○
　　被 上訴 人　財政部臺灣省南區國稅局
　　代　表　人　甲○○
右當事人間因綜合所得稅事件，上訴人對於中華民國八十九年十二月三十日高雄高等
行政法院八十九年度訴字第二二二號判決，提起上訴，本院判決如左：
　　主  文
上訴駁回。
上訴審訴訟費用由上訴人負擔。
　　理  由
一、上訴人於原審起訴意旨略以：上訴人八十五年度綜合所得稅結算申報，將戶籍外
    親屬陳昭樺，陳晉嘉、陳妍妃、陳冠州、陳賢瞬等五人列報為撫養之親屬免稅額
    計新台幣（下同）三五○、○○○元，被上訴人予以剔除，及對列報捐贈財團法
    人陶聲洋防癌基金會，真耶穌教會永康分會之扣除額計八一七、五○○元以單據
    不實為由而刪除（此部分上訴人未上訴），除課補前揭漏稅額外，並處以一倍罰
    鍰。惟上訴人所申報撫養姪子女陳昭樺等五人，渠等戶籍固非與上訴人同一。然
    依司法院大法官釋字第四一五號解釋，已針對所得稅法施行細則第廿一條之二：
    「關於減除扶養親屬免稅額，其為納稅義務人之其他親屬或家屬者，應以與納稅
    義務人或其配偶同一戶籍者為限」之規定，認有違憲應不予援用。是被上訴人於
    此解釋文釋示後仍予援用，此即有不適法之情事。況渠等五人並無其他親屬重複
    申報，是以此部份被刪除及被課一倍之罰鍰，有嫌未當，而有撤銷之事由。爰請
    將原處分及訴願決定均撤銷等語。
二、原審斟酌全辯論意旨及調查證據之結果以：按納稅義務人之其他親屬或家屬，合
    於民法第一千一百十四條第四款及第一千一百二十三條第三項之規定，未滿二十
    歲或滿六十歲以上無謀生能力，確係受納稅義務人扶養者，每年每人得減除其扶
    養寬減額，為行為時所得稅法第十七條第一項第一款第四目所明定。此扶養之人
    減除免稅額，依上述民法規定，須以納稅義務人與受扶養人同居一家為要件，且
    家者，以永久共同生活之目的而同居為要件。納稅義務人與受扶養人是否為家長
    家屬，雖不以是否登記同一戶籍為唯一認定標準，仍應以其有無共同生活之客觀
    事實為斷，參諸司法院釋字第四一五號解釋可明。本件關於上訴人列報扶養人數
    減免稅額部分，雖據其於申請復查時，提出陳昭樺等五人之父母所出具之切結書
    三份在卷，並據其陳稱經常性提供該五人生活費等語為證。然查依訴願卷所附上
    訴人於申報本年度綜合所得稅時所提出之戶口名簿及台南市調查站提供之上訴人
    全戶戶籍謄本兩相對照顯示，陳昭樺等五人已於八十一年間分別自上訴人戶籍地
    遷出。另由上訴人於本件訴願中主張，每次回娘家時私下給予陳昭樺等五人生活
    費等情以觀，上訴人與陳昭樺等五人並無以永久共同生活為目的同居一家之事實
    ，應可認定。至其所提出之前開切結書及所陳給付陳昭樺等五人金錢等情，縱然
    屬實，亦僅能證明上訴人確有提供金錢予陳昭樺等五人資助彼等生活所需，仍不
    能因此而認定上訴人與陳昭樺等五人有同居之家長家屬關係。從而，該五人與上
    訴人既非民法第一千一百二十三條第三項之家屬，亦非同法第一千一百十四條第
    四款之親屬，自無首開法條扶養親屬免稅額規定之適用，上訴人申報八十五年度
    綜合所得稅列報陳昭樺等五人之寬減額，於法既有未合，被上訴人查核後予以剔
    除，並認此部分係漏報課稅所得額，按所漏稅額三四九、三四一元，處以一倍之
    罰鍰三四九、三○○ (計至百元）元，經核其適用法律及裁量權之行使並無違誤
    。據以駁回上訴人在原審之訴。
三、上訴意旨略謂：司法院釋字第四一五號解釋，認關於減除扶養親屬免稅額其為納
    稅義務人之其他親屬或家屬者，不以與納稅義務人或其配偶同一戶籍者為限，原
    審判決對前述有利上訴人部分予未斟酌，仍以民法第一千一百一十四條第四款及
    同法第一千一百二十三條第三項之規定為審判依據，置司法院大法官會議之解釋
    於無物，因認原判決有適用法規顯有錯誤之違背法令情事云云。經查：納稅義務
    人與受扶養人是否為家長家屬，雖不以是否登記同一戶籍為唯一認定標準，仍應
    以其有無共同生活之客觀事實為斷，參諸司法院釋字第四一五號解釋甚明。本件
    上訴人與陳昭樺等五人並無以永久共同生活為目的同居一家之事實，業經原判決
    敘明理由認定確實，故原判決以上訴人申報八十五年度綜合所得稅列報陳昭樺等
    五人之寬減額，無首開法條扶養親屬免稅額規定之適用，與司法院釋字第四一五
    號解釋意旨並無不符，原判決因將原決定及原處分均予維持，駁回上訴人在原審
    之訴，核無違背法令情形。上訴論旨執此指摘原判決違誤，求予廢棄，難認有理
    由。
據上論結，本件上訴為無理由，爰依行政訴訟法第二百五十五條第一項、第九十八條
第三項前段，判決如主文。
中　　華　　民　　國　　九十一　　　年　　　三　　　　月　　　十五　　　日
                    最 高 行 政 法 院  第 一 庭
                                審 判 長 法  官　　　黃　綠　星
                                         法  官      高　啟　燦
                                         法  官　　　蔡　進　田
                                         法  官　　　黃　璽　君
                                         法  官　　　廖　宏　明
右  正  本  證  明  與  原  本  無  異
　　　　　　　　　　　　　　　　　　　　 法院書記官　彭　秀　玲
中　　華　　民　　國　　九十一　　　年　　　三　　　　月　　　十五　　　日
